【裁判字號】    95,台抗,273
【裁判日期】    950505
【裁判案由】    清償債務強制執行聲明異議
【裁判全文】
最高法院民事裁定              九十五年度台抗字第二七三號
    抗  告  人  甲○○
上列抗告人因與中央信託局股份有限公司間清償債務強制執行事
件，聲明異議，對於中華民國九十五年三月十五日台灣高等法院
裁定（九十五年度抗字第一六號），提起抗告，本院裁定如下：
    主  文
抗告駁回。
抗告程序費用由抗告人負擔。
    理  由
按強制執行程序事件，對於抗告法院所為抗告有無理由之裁定再
為抗告，僅得以其適用法規顯有錯誤為理由，並應經原法院之許
可；此項許可，以原裁定所涉及之法律見解具有原則上之重要性
者為限，此觀強制執行法第三十條之一準用民事訴訟法第四百八
十六條第四項、第五項之規定自明。本件抗告人於台灣台北地方
法院（下稱執行法院）九十四年度執字第一七六六○號強制執行
事件，以相對人中央信託局股份有限公司憑以聲請強制執行之同
法院八十六年度促字第二九一六五、二九二六二號、八十七年度
促字第八一三六、八○三五號支付命令，均未向其住所送達，早
已失效等語，聲明異議，執行法院因以裁定駁回相對人之聲請。
相對人對之提起抗告，原法院以：支付命令之聲請，專屬債務人
為被告時，依民事訴訟法第一條、第二條或第六條規定有管轄權
之法院管轄。民國九十二年二月七日修正前同法第五百十條定有
明文。而同法第一條所謂之住所地，應依民法第二十條第一項「
以久住之意思住於一定之地域者」為準，非專以戶籍登記為據。
抗告人於法院核發上開支付命令期間，雖將其戶籍設於嘉義縣朴
子市市○路一巷一九弄四號，惟其出具之切結書表明已收受支付
命令，切結書上所載住址台北市○○街一五九號十樓，即為上開
支付命令送達處之處所，則抗告人是否非以久住之意思住於該所
，即非無疑。執行法院遽以駁回相對人強制執行之聲請，自有未
洽等詞，因而裁定廢棄執行法院之裁定。經核上述支付命令送達
之處所是否為抗告人之住所，屬事實認定問題，與適用法規是否
顯有錯誤無涉。又民法第二十條第一項於七十一年修正時，雖將
原條文「以久住之意思，住於一定之地域者，即為設定其住所於
該地」修正為「依一定事實，足認以久住之意思，住於一定之地
域者，即為設定其住所於該地」，惟依其修正理由，係認住所之
設定，原兼採主觀主義及客觀主義之精神，所謂久住之意思，本
應依據客觀事實認定，非當事人可任意主張，原條文規定欠明，
易滋疑義，爰修正予以明示，以避免解釋上之爭執，並符原立法
意旨。可見僅係用語修正，與住所之認定原應斟酌客觀事實之本
旨無涉。原裁定雖援引修正前之文字，惟既非專以當事人主觀意
思為據，自難謂其適用法規顯有錯誤，且所涉及之法律見解亦無
原則上重要性之情事。原法院因認其再抗告不應許可，以裁定駁
回之，於法並無不合。抗告意旨，指摘原裁定不當，聲明廢棄，
非有理由。
據上論結，本件抗告為無理由。依強制執行法第三十條之一、民
事訴訟法第四百九十五條之一第一項、第四百四十九條第一項、
第九十五條、第七十八條，裁定如主文。
中    華    民    國  九十五  年    五    月    五    日
                      最高法院民事第五庭
                          審判長法官  吳  啟  賓
                                法官  高  孟  焄
                                法官  劉  福  來
                                法官  黃  秀  得
                                法官  李  寶  堂
      本件正本證明與原本無異
                                      書  記  官
中    華    民    國  九十五  年    五    月   十七   日
                                                      Y


司法院資訊處製作；財團法人民間司法改革基金會備份。
